【裁判字號】    91,訴,1539
【裁判日期】    920925
【裁判案由】    損害賠償
【裁判全文】
臺灣桃園地方法院民事判決  九十一年度訴字第一五三九號
    原      告  辛○○○
    原      告  甲○○○
    原      告  己○○
    原      告  丁○○
    原      告  庚○○
    原      告  戊○○
    兼右六人共同
    訴訟代理人  丙○○      住.
    被      告  乙○○      住.
                              .
右當事人間請求損害賠償事件，原告就本院九十年度交易字第二十七號過失致死刑事
案件提起附帶民事訴訟（九十年度交附民字第二十八號），經本院刑事庭裁定移送前
來，本院於中華民國九十二年九月九日言詞辯論終結並判決如左：
    主      文
被告應分別給付原告辛○○○新臺幣壹佰壹拾萬肆仟零拾貳元，原告甲○○○、
己○○、丙○○、丁○○、庚○○、戊○○各新臺幣壹拾萬元，及均自民國九十一年
七月十六日起至清償日止，按年息百分之五計算之利息。
訴訟費用由被告負擔。
本判決第一項關於命被告給付原告辛○○○部分，於原告辛○○○以新臺幣肆拾萬元
供擔保後，得假執行；關於命被告給付原告甲○○○、己○○、丙○○、丁○○、庚○○、戊○○部分，得假執行。
    事      實
甲、原告方面：
壹、聲明：除供擔保金額外，餘如主文所示。
貳、陳述：
    被告乙○○於民國八十九年十一月十一日十七時四十分許，駕駛車號Ｇ九─九○
    八一自用小客車，沿桃園縣楊梅鎮○○路由大坡往富岡火車站方向行駛，途經中
    正路、信義街與民生路三叉路口，未依交通號誌閃光黃燈減速注意，貿然以三十
    公里時速穿越上開路口，與潘連幼騎乘腳踏車迎面相撞，致潘連幼彈飛至該小客
    車左前方引擎蓋上於撞及擋風玻璃後跌落地面，造成硬腦膜下顱內出血、右側髕
    骨骨折等傷害，送醫急救後不治死亡，刑事部分業經臺灣高等法院以九十一年度
    交上易字第一八五號暨鈞院九十年度交易字第二七號刑事判決判處被告徒刑確定
    在案。依上開刑事判決所載事實，被告侵權行為甚明，惟刑事判決認定潘連幼侵
    入被告車道的事實有誤，證人許樹林之證詞亦證明被害人潘連幼並未侵入被告車
    道，而係倒在自己車道上。原告等人分別為潘連幼之配偶及子女，被告依法應賠
    償原告等人左列損失：
（一）原告辛○○○部分：
    １、原告辛○○○為被害人潘連幼支出殯葬費用新臺幣（下同）二十八萬八千六
        百九十元。
    ２、原告辛○○○為被害人潘連幼支出醫療費用四萬五千三百四十二元。
    ３、原告辛○○○與被害人潘連幼係夫妻，潘連幼因被告駕駛疏失，喪失生命，
        原告辛○○○年逾七十、遭此遽變、痛苦萬分，爰請求賠償精神上慰撫金一
        百萬元。
    ４、總計一百三十三萬四千零三十二元。
（二）原告甲○○○、己○○、丙○○、丁○○、庚○○及戊○○等六人為被害人潘
      連幼之子女，時值壯年，家庭事業初具基礎，極思孝親報恩之際，逢此巨變，
      悲痛莫名，爰請求精神上慰撫金各三十萬元。
（三）原告等已由汽車強制責任險之保險理賠金受償一百四十萬元，扣抵上開請求金
      額，實際求償之金額為一百七十三萬四千零三十二元。
參、證據：提出醫療及喪葬費用單據影本共二十五紙為證，並聲請訊問證人許樹林。
乙、被告方面：被告未於最後言詞辯論期日到場，惟據其到庭所為之聲明及陳述為：
壹、聲明：駁回原告之訴及假執行之聲請。
貳、陳述：
    本件車禍事故之發生，係因被害人潘連幼酒後駕車，闖入被告行駛車道所造成，
    對於喪葬費用及醫療費用收據形式之真正及內容不爭執，惟被告年歲已大、無工
    作，無力賠償。
丙、本院依職權調閱臺灣高等法院九十一年度交上易字第一八五號過失致死、臺灣桃
    園地方法院檢察署八十九年度偵字第一九二八五號過失致死、本院九十年度交易
    字第二七號過失致死等卷宗。並依職權向財政部臺灣省北區國稅局楊梅稽徵所調
    閱被告之財產資料。
    理      由
一、本件被告未於最後言詞辯論期日到場，核無民事訴訟法第三百八十六條各款所列
    情形，爰依原告聲請，由其一造辯論而為判決。
二、本件原告起訴主張被告因過失駕車肇事，致潘連幼受撞不治死亡，原告等人分別
    為潘連幼之配偶及子女，被告應賠償原告辛○○○支出之醫療費、殯葬費及慰撫
    金一百三十三萬四千零三十二元，及原告甲○○○、己○○、丙○○、丁○○、
    庚○○及戊○○等人各三十萬元之慰撫金，扣除原告辛○○○已領取之汽車強制
    責任險之保險理賠金一百四十萬元，被告尚應賠償原告等人一百七十三萬四千零
    三十二元等語。被告對於其與潘連幼於前揭時地發生車禍，致潘連幼因受撞死亡
    ，原告等人分別為潘連幼之配偶及子女，辛○○○並為此支出醫療費用、殯葬費
    用等事實並不爭執，惟以本件車禍事故之發生，係因潘連幼酒後駕車，闖入被告
    行駛之車道所造成，被告年歲已大、無工作，無力賠償等語置辯。
三、按汽車、機車或其他非依軌道行駛之動力車輛，在使用中加損害於他人者，駕駛
    人應賠償因此所生之損害。但於防止損害之發生，已盡相當之注意者，不在此限
    。民法第一百九十一條之二定有明文。依此規定，汽車駕駛人在使用中如有加損
    害於他人之情形，除非駕駛人能舉證證明其對於防止損害之發生，已盡相當之注
    意，否則即須賠償他人因此所生之損害。查本件被告於民國八十九年十一月十一
    日下午五時四十分許，駕駛牌號Ｇ九─九○八一號自用小客車，沿桃園縣楊梅鎮
    ○○路由大坡往富岡火車站方向行駛，途經中正路、信義街與民生路三條道路交
    會而於中正路部分之行車管制號誌為閃光黃燈之交岔路口時，明知該四岔路口，
    將有來自各方向之車輛進入，且路口為黃色網狀區，並無行車分向線可供行經之
    車輛遵循行駛，較諸一般道路及交岔路口更有發生車禍事故之危險，故行駛該路
    口之際，應特別注意車前狀況，惟其並未注意車前狀況，且行經該閃光黃燈之路
    口，又未依規定減速慢行，仍以三十公里之時速穿越上開路口，致與騎乘腳踏車
    自對向車道行駛而來之潘連幼迎面相撞，造成潘連幼受撞死亡，依前開之規定，
    應推定其對於本件車禍之發生係有過失，且被告亦無法舉證證明其對於防止本件
    車禍損害之發生，已盡相當之注意，其對於因此車禍所生之損害，自應負賠償責
    任。
四、被告雖辯稱本件車禍係因潘連幼酒後騎乘腳踏車侵入其行駛之車道所致云云。惟
    查：
（一）潘連幼在本件車禍發生前確有連續喝酒達三、四小時之久之事實，業據證人即
      潘連幼之友人謝宏鈞在本院刑庭審理時證述明確，然潘連幼之家屬在醫院亦曾
      告知醫師有關潘連幼飲酒之情形，但病歷表內並無潘連幼當時體內酒精成分濃
      度之檢測記錄，此有病歷資料附於臺灣高等法院九十一年度交上易字第一八五
      號刑事過失致死案件卷宗內足稽，足見醫院未對潘連幼施作酒精濃度之檢測，
      自難遽認潘連幼之飲酒係本件車禍發生之原因之一。是被告辯稱係因潘連幼酒
      後不能安全騎乘腳踏車，以致發生本件車禍云云，尚無可採。
（二）又據本件車禍發生後至現場處理之員警許樹林到院證稱：被害人（潘連幼）倒
      地區是網狀區○○○○○道分向線，而且當地是一個四岔路口，又是轉彎路口
      ，當時（按即本件刑事案件本院審理中所證）我說的應該是指以被害人行駛方
      向來看他行駛的車道的右邊，並非是指被告行駛的右邊車道。履勘當天有測量
      ，被害人倒地位置距離被告車道右側邊緣尚有四點二米，而中正路只有三點五
      米。我認為只要沒有超越中心線就算是靠右行駛。刑事判決中所引用我的證詞
      有誤解我的意思。草圖是我到現場大略劃的，事後再依據草圖繪製現場圖，我
      認為與現場圖並沒有差異等語明確。是依證人謝樹林前開證述，其並未在刑事
      案件審理中證述「如果依照中正路車道線延伸過來，被害人是倒在右邊即被告
      之車道內」，刑事判決誤引證人所未證述之內容，以為認定事實之依據，尚有
      未洽，本件仍應以車損相片及證人製作之現場圖，作為判斷本件車禍發生原因
      之依據。
（三）依本件事故發生後被告及潘連幼之車損相片（附於前開刑事案件相驗卷宗）所
      示，潘連幼所騎乘之腳踏車前輪扭曲變形，後輪則完好無損，被告所駕駛汽車
      於車頭約位於水箱護罩之上方偏左處有一撞痕，車前玻璃撞裂，足徵兩車確係
      迎面對撞；另依本件道路交通事故調查報告表之現場圖（如附件），車禍發生
      後，被告所駕車輛停放在中正路由南往北方向（即富岡往火車站方向）之路段
      右側，車頭向北，已稍駛離三岔路口，而進入中正路路段，潘連幼所騎腳踏車
      之倒地位置，則在中正路由北往南方向（即火車站往富岡方向）路段右側延伸
      至三岔路口中間處，距離後輪一點二公尺處有假牙，再五點七公尺處即該三岔
      路口進入中正路入口處之路面正中央為被害人之倒地位置。由上述車禍發生後
      之現場跡證及相片，可以推認被告車輛應係在行經中正路進入前開交岔路口交
      會之處，正面撞及潘連幼所騎乘之腳踏車，但未撞及潘連幼人體，腳踏車因直
      接受到撞擊力道所阻，先往反方向彈出，潘連幼本人則因並未直接受撞，基於
      物理慣性原理，往前飛落至被告車輛引擎蓋上，惟人體撞及擋風玻璃之後，因
      前進方向受阻，故亦反彈落地；而以腳踏車重量較輕，又較潘連幼之人體先行
      彈出，且潘連幼先經彈落引擎蓋之上，衝擊力道先已減弱等情觀之，可以判斷
      腳踏車之倒地位置距離撞擊地點應較遠，而潘連幼之倒地位置則較接近兩車之
      撞擊地點。
（四）依前所述，本件在判斷潘連幼究竟有無侵入被告車道此節，應以潘連幼之倒地
      位置，作為判斷之依據，較為準確。查潘連幼係倒臥於中路正與前開交岔路口
      之交接處，而依本件刑事案件承審法官至現場勘驗之結果，潘連幼之倒地位置
      係在黃色網狀區○○○○○路由南往北方向路段（即被告行駛方向）之車道最
      右側，尚有四點二米之距，另依現場圖所示，中正路為雙向二車道，雙向各車
      道之路寬各為三點五米，如以中正路由南往北方向（即被告行駛方向）延伸至
      網狀區○○道而言，潘連幼並未倒臥於該車道路寬之範圍內，無從認為其騎乘
      腳踏車，已經侵入被告行駛之車道。又因兩車相撞之處，並非在中正路之車道
      上，而係在網狀區內，應可認定本件係因被告自路寬較狹之中正路，甫進入幾
      無邊線路面較寬之路口網狀區，而有稍微偏左行駛之情況，而潘連幼則正在網
      狀區中行進，尚未及調整其行進路線至中正路靠右之車道，即遭被告撞及；是
      被告辯稱本件車禍係因潘連幼侵入其來車道所致云云，核屬無據，不足採信，
      被害人潘連幼對於本件車禍之發生，並無過失。
五、按因故意或過失，不法侵害他人之權利者，負損害賠償責任。又不法侵害他人致
    死者，對於支出醫藥費用或殯葬費之人，亦應負損害賠償責任。不法侵害他人致
    死者，被害人之父、母、子、女及配偶，雖非財產上之損害，亦得請求賠償相當
    之金。民法第一百八十四條第一項前段、第一百九十二條第一項、第一百九十四
    條分別定有明文。本件被告既因過失駕車肇事致潘連幼死亡，自應依上開規定負
    賠償責任。本件原告起訴聲明原係請求被告應賠償原告辛○○○支出之醫療費、
    殯葬費及慰撫金一百七十三萬四千零三十二元，及原告潘桂榮、己○○、丙○○
    、丁○○、庚○○及戊○○等人各三十萬元之慰撫金，惟扣除原告已領取之汽車
    強制責任保險理賠金一百四十萬元，被告尚應賠償原告等人一百七十三萬四千零
    三十二元。查原告之前開聲明因並未就汽車強制責任保險理賠金一百四十萬元應
    由何人所得賠償金額中扣除，經本院行使闡明權，原告共同代理人丙○○雖稱該
    理賠金係由原告辛○○○領取，惟並主張該理賠金應就何人請求給付之金額中扣
    除，並據而更正聲明；然因原告七人均為潘連幼之繼承人，各人之應繼分各為七
    分之一，前開保險理賠償本應由其七人共同具領而平均受償，原告辛○○○雖代
    表領取，惟並無事實足以認定其他繼承人確有同意拋棄該理賠金而由辛○○○一
    人受領，則原告七人在請求被告給付之際，自應平均扣除其等各應受領之理賠金
    二十萬元，先予敘明。茲就原告等人請求之項目及金額，分別審酌如下：
（一）原告辛○○○：原告辛○○○主張其為潘連幼支出醫療費用四萬五千三百四十
      二元，及因潘連幼之死亡而支出喪葬費用二十八萬八千六百九十元，業據提出
      喪葬支出明細、估價單、殯葬規費繳款通知單及醫療費用收據等為證，且被告
      於言詞辯論時對於原告辛○○○主張支出前開醫療費用及殯葬費用之事實並不
      爭執，依民事訴訟法第二百八十條第一項之規定，視同自認，自應認原告辛○○○前開主張屬實；原告辛○○○請求被告賠償醫療費用及喪葬費用，核屬有
      據。又原告辛○○○主張其與被害人潘連幼係夫妻，潘連幼因被告駕駛疏失，
      喪失生命，原告年逾七十、遭此遽變、痛苦萬分，現名下無不動產，僅有少許
      存款，均係靠子女撫養，爰請求賠償精神上慰藉金一百萬元等情。本院依職權
      調閱被告財產資料，其名下亦無任何財產所得，有財政部臺灣省北區國稅局楊
      梅稽徵所九十二年一月二十八日北區國稅楊梅二字第○九二一○○○九四○號
      函文附卷可稽，經審酌兩造各自之經濟狀況、本件車禍被告之過失情狀，及原
      告辛○○○老年喪偶所受之精神痛苦程度等一切情狀，認被告應賠償原告辛○○○一百萬元之精神慰撫金為適當。綜上，原告辛○○○得向被告請求賠償之
      金額為一百三十三萬四千零三十二元，惟扣除汽車強制責任保險理賠償金二十
      萬元後，尚得請求被告給付一百十三萬四千零三十二元。
（二）原告甲○○○、己○○、丙○○、丁○○、庚○○、戊○○：
      原告甲○○○、己○○、丙○○、丁○○、庚○○、戊○○主張其等為潘連幼
      之子女，業據提出被繼承人潘連幼之繼承系統表附卷可憑，其父因遭被告駕車
      過失撞及致死，逢此巨變，悲痛莫名；原告甲○○○現在工廠上班、己○○已
      婚但無業、丙○○為退休之小學老師，現無業、丁○○離婚，獨自扶養兩名子
      女，目前以打零工過日、庚○○現為泥水工、戊○○現任國中老師，爰分別請
      求被告賠償精神上慰藉金各三十萬元等語。本院審酌兩造之經濟狀況、本件車
      禍被告之過失情狀，及原告等人因喪父所受之精神痛苦程度等一切情狀，認為
      原告等人分別請求被告賠償精神慰撫金各三十萬元，並無不當，又分別扣除各
      人所得之汽車強制責任保險理賠償金二十萬元後，尚得分別請求被告給付十萬
      元。
六、綜右所述，原告辛○○○請求被告給付一百十三萬四千零三十二元，原告甲○○○、己○○、丙○○、丁○○、庚○○、戊○○分別請求被告給付十萬元，合計
    一百七十三萬四千零三十二元，及均自本件附帶民事起訴狀繕本送達被告之翌日
    即九十一年七月十六日起至清償日止，按年息百分之五計算之利息，為有理由，
    應予准許。又原告辛○○○陳明願供擔保，請准宣告假執行，核無不合，爰酌定
    相當擔保金額准許之；至於命被告分別給付原告甲○○○、己○○、丙○○、丁○○、庚○○、戊○○各十萬元部分，因均未逾五十萬元，應依民事訴訟法第三
    百八十九條第一項第五款之規定，依職權宣告假執行。
七、據上論結：原告之訴為有理由，並依民事訴訟法第三百八十五條第一項前段、第
    七十八條、第三百八十九條第一項第五款、第三百九十條第二項，判決如主文。
中      華      民      國    九十二    年      九      月    二十五    日
                                臺灣桃園地方法院民事第一庭
~B法      官  劉志卿
右為正本係照原本作成
如對本判決上訴，須於判決送達後廿日內向本院提出上訴狀
中      華      民      國    九十二    年      十      月        二    日
~B法院書記官  王曉雁


司法院資訊處製作；財團法人民間司法改革基金會備份。
